臺灣高等法院臺中分院刑事判決　　　　94年度上易字第1294號
上　訴　人　臺灣彰化地方法院檢察署檢察官
被　　　告　丙○○
選任辯護人　尤雯雯律師
上列上訴人因被告竊盜案件，不服臺灣彰化地方法院94年度易字
第291號，中華民國94年8月5日第一審判決（起訴案號：臺灣彰
化地方法院檢察署94年度偵字第1276號），提起上訴，本院判決
如下：
    主 　 文
原判決撤銷。
丙○○共同竊盜，累犯，處有期徒刑壹年月。
    事 　 實
一、丙○○曾於民國83年間，因犯竊盜罪，經本院判處有期徒刑
    10月確定，並於86年4月26日假釋期滿執行完畢。詎其竟猶
    不知悔改，因知悉許清山（業經本院以93年度上易字第376
    號判決，判處有期徒刑8月確定，已執行完畢）之兄許宗銘
    向國有財產局承租，坐落彰化縣溪州鄉○○○段第490之37
    （起訴書誤載為390之37）地號土地，有部分土地交由許清
    山使用，且許清山另自行佔用同地段第595之1地號之部分國
    有土地已20餘年，為牟取其上砂石轉賣之利益，竟與許清山
    共同於90年11、12月間，由許清山提供其所使用之上開地號
    土地（原起訴書漏載上述595之1地號部分，業經公訴人於原
    審當庭請求補正），交由丙○○委由數名姓名、年籍不詳之
    成年人，以挖土機挖取上開地號土地上之砂石，總計開挖面
    積約0.3015公頃（如附圖編號A、B所示部分），竊取公有土
    地之砂石，總共約45,225立方公尺，市價約新臺幣（下同）
    7,600,000餘元，丙○○與許清山2人則以簽訂土地租賃契約
    書之方式，朋分不法所得。嗣經許清山之妻乙○○具狀告發
    而查悉。
二、案經乙○○告發由臺灣彰化地方法院檢察署檢察官偵查起訴
    。
    理 　 由
一、訊之被告丙○○固坦承於於90年7月5日起，向上開土地之占
    用人許清山租用上開土地，期間迄91年1月5日止之事實，然
    矢口否認有在上開時間，盜採該土地上之砂石等犯行，辯稱
    ：其承租土地，原本打算栽種樹苗，但在90年7、8月間，因
    遇颱風大雨，土地坍塌，造成土地沒有辦法使用，所以沒有
    種植而放著，其未曾採取砂石云云。惟查：
  (一)、本件系爭坐落彰化縣溪州鄉○○段第490-37地號土地，原
      係由案外人鄭水茂及許清山之兄許宗銘分區向國有財產局
      承租耕作，許宗銘承租部分則交由許清山耕作，許清山另
      又自行佔用同地段第595-1地號之部分國有土地，鄭水茂
      亦自行佔用同地段第595-1地號之另部分國有土地。嗣因
      鄭水茂所承租及佔用之上開2筆土地，遭案外人黃文裕盜
      挖砂石，並回填廢棄物，於90年10月25日為警查獲（盜挖
      範圍如附圖編號C、D、E部分，黃文裕業經本院以92年度
      上訴字第305號判決判處有期徒刑2年確定），該案偵查中
      ，國有財產局於90年12月5日再派勘查員前往現場察看，
      又發現相毗鄰之本件許清山所耕作及佔用之上開土地，亦
      遭開挖盜取砂石；經彰化縣警察局於91年5月15日函囑彰
      化縣北斗地政事務所於同年月27日複丈結果，確認本件如
      附圖編號A、B所示部分，為90年10月25日查獲黃文裕違反
      廢棄物管理法後所盜採者，乃對實際占用人許清山偵查起
      訴等事實，已分別經證人即系爭土地承租及實際使用人許
      宗銘、許清山，及國有財產局人員陳事義於原審證述無訛
      ，且有國有耕地租賃契約、彰化縣北斗地政事務所土地複
      丈成果圖在卷可稽，且經本院調閱本院92年度上訴字第30
      5號黃文裕違反廢棄物處理法，及93年度上易字第376號許
      清山竊盜案卷查明無訛。雖證人許宗銘於原審證稱其係於
      90年3、4月間前往現場查看後，才知道土地被盜採；而於
      上開本院93年度上易字第376號許清山竊盜案件偵查（92
      年3月11日）及原審審理（92年12月12日）中證稱：「是
      在去年3、4月間看到已經被挖了」云云。但徵之本件上開
      鄭水茂承租使用部分之土地，係於90年10月25日查獲遭黃
      文裕盜採並回填廢棄物，當時國有財產局人員陳事義曾會
      同勘查現場，尚未發現本件系爭土地有遭挖掘之情形，此
      業經陳事義在原審結證甚明，核與其於上開許清山及黃文
      裕所涉刑事案件審理時結證情節相符。足見本件系爭土地
      應無可能於90年3、4月間即遭盜採。而證人陳事義既明白
      於上開許清山竊盜案件原審審理中結證稱「90年12月5日
      勘查員去看時，A、B部分已經開挖」等語，則證人許宗銘
      及許清山各於上開許清山竊盜案件中所供證「去年（即91
      年）3、4月間去看時，發現被盜採」等語，雖屬實情；但
      其二人所證應僅係被盜採後之現狀，實際盜採時間，仍以
      陳事義所證較精確，而足以認定系爭土地係在90年11、12
      月間遭盜採。
  (二)、至系爭土地實際執行盜採之人，證人許清山於本件偵查中
      證稱：「丙○○租地時，他說要挖砂石，說挖一挖回填後
      才要還我」，「：：過不久我哥哥告訴我，我的土地阿南
      在挖砂石」，「我大哥約在91年年底左右，約90年11、12
      月告訴我不要讓人在土地上面挖土，中間我的土地與南邊
      被挖土地是分開的，在我土地租給他（指丙○○）之前，
      南邊已開始挖了」，「在我之竊盜案前，因為我怕他報復
      ，所以才沒有提及他（指丙○○）」等語。核與許宗銘於
      上開黃文裕違反廢棄處理法偵查中所證：「（問：你租的
      地被挖了大洞，是何事？）我有阻止，我弟弟不聽，我有
      跟他講這地不能挖，他還是給人家挖」，「我知道那塊地
      在挖時，我有跟我弟弟說地不可以挖，他說現已分開（指
      土地分開管理），愛怎麼挖就怎麼挖」，及該案原審審理
      中所證：「我有勸我弟弟好好耕作，不要賺這種錢」等語
      ，及於上開許清山竊盜案件原審審理中結稱：「（問：是
      否偵訊中作證稱：我有叫他不要挖，但是被告許清山告訴
      我個人土地個人管？）是。」等語意旨大致相符。再參以
      本件被告確係於90年6月15日與許清山訂定租賃契約書，
      約定自90年7月5日至91年1月5日承租系爭土地使用，有土
      地租賃契約書一份在卷可資佐證；而本件系爭土地遭盜採
      後，所遺留之痕跡，依上開土地複丈成果圖，其中A、B部
      分與C、D、E中間，事實上留有像是田埂的通道，兩部分
      並沒有挖通，則經證人陳事義於本件原審結證明確，核與
      擔任複丈之地政人員詹明欽於上開許清山竊盜案件原審審
      理中結證情節相符，顯見系爭土地之挖掘者，已明確知悉
      本件系爭土地與南邊毗鄰之土地（即附圖C、D、E，鄭水
      茂承租使用部分），係分屬不同承租、占用人，否則以盜
      採者而言，其於盜採之時，接連自上開附圖C、D、E所示
      部分挖掘，既省事且可多得砂石，何需刻意保留田埂為界
      ？益證上開許清山、許宗銘所證本件係由許清山提供土地
      予被告挖掘砂石，應屬實情，堪予採信。至其二人其他證
      稱「不知何人挖砂石」、「丙○○租土地係要種樹」、「
      是猜測土地有經過許清山同意才給人挖」云云，無非迴護
      被告，及不願多所得罪而為證述，並不足採信。
  (三)、被告雖辯稱其向許清山承系爭土地，係要種植樹苗出售，
      但因土地於90年7、8月間坍塌，乃放棄使用云云。然查本
      件系爭土地由許宗銘向國有財產局承租之租金，係以每年
      每公頃稻穀309公斤計算，有前開國有耕地租賃契約書可
      稽，換算成系爭土地之面積，每年租金並不超過數百元；
      然被告向許清山承租系爭土地之租金，租期僅半年即需24
      萬元，另還約定補償地上物鐵網之價格3萬元（有土地租
      賃契約書在卷可按），其租期、租金均明顯與常情有悖，
      已難認被告取得土地之目的，係為供種植樹苗使用。況就
      本件租約之細節，其中租金、押金之處理，許清山於本件
      原審審理時，或稱「24萬元是租金、押金、地上物補償全
      部算在一起，事後押金沒有還給被告」，或稱「被告沒有
      續租時，有退24萬元給被告」，或稱「地上物芒果樹補償
      費約10萬元，剩下的（14萬元）是租金」，或稱「（問：
      既然芒果樹已經被砍掉，為何還要將補償費退給被告？）
      我只有還8萬元的押金給被告，補償費並沒有退還被告」
      云云，前後多所矛盾含混。而被告於原審則先後供稱「租
      金計算為每分地5千元，半年給付租金共1萬5千元，我已
      經給付1期共1萬5千元給許清山」，「土地塌坍，無法使
      用時，有找過許清山說解約之事，許清水沒有馬上退還我
      押金」云云，亦與許清山上開證述及卷附租約不符。足證
      被告係以承租土地為幌，而取得許清山同意提供系爭土地
      ，讓其得以盜採砂石販售圖利，而許清山則以該租金形式
      ，朋分利益。
  (四)、綜上所述，被告上開所辯，均無非事後卸責之詞，不足採
      信。本件罪證明確，被告犯行堪予認定。
二、核被告所為，係犯刑法第320條第1項之竊盜罪，被告與許清
    山之間，有犯意聯絡及行為分擔，為共同正犯。又刑法分則
    或刑法特別法中規定之結夥二人或三人以上之犯罪，應以在
    場實施或在場參與分擔實施犯罪之人為限，最高法院76年台
    上字第7210號著有判例；本件因提供土地之許清山並未在場
    參與實施盜採砂石行為，且亦無證據證明係三人以上，在現
    場實施竊盜，故不能論以刑法第321條第1項第4款之結夥三
    人以上竊盜罪，附此敘明。原審法院未詳予調查上開不利被
    告之證據，遽以不能證明被告犯罪，而為被告無罪之判決，
    確有違誤。檢察官上訴意旨執此指摘原判決不當，即有理由
    ，應由本院將原判決予以撤銷改判。查被告曾於83年間，因
    犯竊盜罪，經本院判處有期徒刑10月確定，並於86年4月26
    日假釋期滿執行完畢，有臺灣高等法院被告前案紀錄表在卷
    可稽，其於五年再犯本件有期徒刑以上之罪，為累犯，應依
    法加重其刑。爰審酌被告犯罪之動機、目的、手段，其為謀
    私利，竟罔顧土地資源之合法使用，與他人共同盜採國有土
    地砂石，且盜挖之土地面積達為0.3015公頃，竊取之砂石多
    達4萬5千2百25立方公尺，市值約達760萬元（業經證人陳事
    義於許清山竊盜案中結證明確），所犯情節非輕，犯後猶否
    認犯行，態度不佳等一切情狀，量處如主文第2項所示之刑
    ，以示懲儆。
據上論斷，應依刑事訴訟法第369條第1項前段、第364條、第299
條第1項前段，刑法第28條、第320條第1項，罰金罰緩提高標準
條例第1條前段，判決如主文。
本案經檢察官甲○○到庭執行職務。
中　　華　　民　　國　　94　　年　　12　　月　　15　　日
              刑事第六庭  審判長法　官　李　文　雄
                                法　官　黃　永　祥
                                法　官　邱　顯　祥
上列正本證明與原本無異。
不得上訴。
                                書記官　陳　桂　芬
中　　華　　民　　國　　94　　年　　12　　月　　16　　日
附錄本判決論罪之法條：
刑法第320條第1項：
意圖為自己不法之所有或第三人不法之所有，而竊取他人之動產
者，為竊盜罪，處五年以下有期徒刑、拘役或五百元以下罰金。
                                                      Ｉ
